臺灣臺北地方法院民事判決　九十一年度訴字第二七七七號
　　原　　　告　乙○○
　　被　　　告　第一商業銀行股份有限公司
　　法定代理人　甲○○
　　訴訟代理人　丙○○
右當事人間債務人異議之訴事件，本院判決如左：
    主    文
原告之訴駁回。
訴訟費用由原告負擔。
    事    實
甲、原告方面：
  壹、聲明：本院九十一年度執正字第八六二二號對原告之強制執行程序應予撤銷。
  貳、陳述：
    一、被告於民國九十一年四月十二日持本院七十六年九月九日核發之七十六年正
        四八一二號債權憑證，認原告尚欠其票款新台幣（下同）七十五萬八千元（
        其中於七十六年六月十三日清償六萬三千一百十六元，餘額為六十九萬五千
        一百三十九元），而對原告服務之台北市政府警察局松山分局薪資為強制執
        行，由本院民事執行處於九十一年四月十二日核發執行命令在案。
    二、按時效中斷者，自中斷之事由終止時，重行起算。因起訴而中斷之時效，自
        受確定判決，或因其他方法訴訟終結時，重行起算。經確定判決所確定之請
        求權，其原有消滅時效期間不滿五年者，因中斷而重行起算之時效期間為五
        年。民法第一百三十七條定有明文。
    三、次按執行名義成立後，如有消滅或妨礙債權人請求之事由發生，債務人得於
        強制執行程序終結前，向執行法院對債權人提起異議之訴。強制執行法第十
        四條第一項前段亦定有明文。
    四、本件被告所執本院七十六年九月九日債權憑證，屬給付票款之執行名義，依
        前開說明，其請求權時效，係至八十一年九月八日為止即歸於消滅，被告遲
        至九十一年四月十二日始向本院民事執行處聲請執行，已逾五年之時效而消
        滅，即屬執行名義成立後發生消滅債權人請求之事由，原告自得提起債務人
        異議之訴。
    五、對被告抗辯之陳述：
      （一）按時效因聲請強制執行而中斷者，若撤回其聲請者，視為不中斷。民法
            第一百三十六條第二項定有明文。而取回原債權憑證，即屬撤回強制執
            行之一種。又取回債權憑證，非屬同法第一百三十七條第二項因起訴而
            中斷之時效，因其他方法訴訟終結時之情形，自無重行起算之餘地。
      （二）本件被告抗辯：被告分別於八十一年八月七日、八十六年十一月十九日
            重新聲請強制執行，惟觀該債權憑證係因執行無結果而取回，依前開說
            明，即屬撤回強制執行之意思，否則執行法院因執行無結果，應重新發
            給債權憑證，始能就中斷之時重行起算，被告以時效因取回債權憑證而
            重行起算云云，自非可取。
  參、證據：提出債權憑證影本及本院執行命令影本各一件為證。
乙、被告方面：
  壹、聲明：如主文第一項所示，及為以供擔保為條件之假執行宣告。
  貳、陳述：
    一、原告係訴外人美中文具禮品有限公司（以下稱美中公司）所簽發票據之票據
        背書人（按應係發票人之誤），自應與美中公司對被告就票據債務負連帶清
        償責任，此業經本院七十六年訴字第三四八號民事判決確定在案。又被告以
        此確定判決為執行名義所為之強制執行，因原告當時無財產，乃分別於七十
        六年九月九日、八十一年八月七日、八十六年十一月十九日依本院核發北院
        民執七六正四八一二字第二０七七０號、北院八十一年度民執辛字第六二七
        二號及北院八十六年度民執辛字第一六九一三號債權憑證辦理，合先敘明。
    二、按消滅時效，因開始執行行為或聲請強制執行而中斷。時效中斷者，自中斷
        之事由終止時，重行起算。而經確定判決或其他與確定判決有同一效力之執
        行名義所確定之請求權，其原有消滅時效期間不滿五年者，因中斷而重行起
        算之時效期間為五年。民法第一百二十九條第二項第五款、第一百三十七條
        分別定有明文。次按辦理強制執行事件應行注意事項第十八條第二項規定：
        「執行法院依本法第二十七條規定，發給俟發見財產再予執行之憑證者，其
        因開始執行而中斷之時效，應由此重行起算。」復按七十一年十一月二十五
        日（七一）廳民二字第零八六七號函覆台高院座談會會議紀錄亦指稱：「債
        權人依勝訴之民事確定判決，聲請強制執行，依前述說明，執行名義請求權
        之消滅時效，即因而中斷，不因未將強制執行事由通知債務人而受影響。嗣
        因未發現債務人可供執行之財產，由執行法院發給債權憑證，中斷之事由終
        止，自債權人取得債權憑證之翌日起，時效重新起算。」準此，時效中斷後
        重新起算之日期，應為債權人取得債權憑證之翌日起，重新起算，與通知債
        務人與否無涉，更非如原告所稱八十一年九月八日請求權時效即為消滅，原
        告所持異議理由實不足採。
    三、另原告聲明異議狀中指稱，原（誤載為被）告尚有二子之教育費及生活費需
        給付，被告強制執行原告其他財產之三分之一薪資顯屬過高一事，查基層警
        員一般待遇相較民間公司受雇員工已屬偏高，又據台北市教育局函示中所示
        ，台北市公立高中一學期所應繳交之學雜費為八千餘元，公立高職為七千餘
        元，並非一般家庭所不能負擔，原告指稱執行其薪水數額偏高以致全家生活
        陷入困境一事，顯非實情，一併敘明。
  參、證據：提出本院七十六年訴字第三四八號民事判決確定證明書影本、本院八十
      六年民執辛字第一六九一三號債權憑證影本、七十一年十一月二十五日（七一
      ）廳民二字第零八六七號函覆台高院座談會會議紀錄影本、聯合執二００二年
      一月十日報導電子報、台北市教育局北市教二字第九０二五０五三一００號函
      影本各一件為證。
丙、本院依職權調閱本院八十六年民執辛字第一六九一三號及九十一年度民執正字第
    八六二二號民事執行卷。
    理    由
一、原告起訴主張：被告於九十一年四月十二日持本院七十六年九月九日核發之七十
    六年正四八一二號債權憑證，認原告尚欠其票款七十五萬八千元（其中於七十六
    年六月十三日清償六萬三千一百十六元，餘額為六十九萬五千一百三十九元），
    而對原告服務之台北市政府警察局松山分局薪資為強制執行，由本院民事執行處
    於九十一年四月十二日核發執行命令在案，惟被告所執本院七十六年九月九日債
    權憑證，屬給付票款之執行名義，其請求權時效，至八十一年九月八日為止即歸
    於消滅，被告遲至九十一年四月十二日始向本院民事執行處聲請執行，已逾五年
    之時效，即屬執行名義成立後發生消滅債權人請求之事由，爰提起債務人異議之
    訴，請求本院九十一年度執正字第八六二二號對原告之強制執行程序應予撤銷等
    語。被告則以：原告原係訴外人美中公司所簽發票據之票據背書人（按應為發票
    人之誤），應與美中公司對被告就票據債務負連帶清償責任，此業經本院七十六
    年訴字第三四八號民事判決確定在案，被告以此確定判決為執行名義所為之強制
    執行，因原告當時無財產，乃分別於七十六年九月九日、八十一年八月七日、八
    十六年十一月十九日依本院核發北院民執七六正四八一二字第二０七七０號、北
    院八十一年度民執辛字第六二七二號及北院八十六年度民執辛字第一六九一三號
    債權憑證辦理，而經確定判決所確定之請求權，其原有消滅時效期間不滿五年者
    ，因中斷而重行起算之時效期間為五年，且時效中斷後重新起算之日期，應為債
    權人取得債權憑證之翌日起，重新起算，與通知債務人與否無涉，非如原告所稱
    八十一年九月八日請求權時效即為消滅，原告所持異議理由實不足採等語，資為
    抗辯。
二、原告主張之事實，業據其提出與所述相符之債權憑證及本院執行命令各一件為證
    ，並為被告所不否認，而被告抗辯其原係請求原告與案外人美中公司等連帶給付
    票款（本院七十六年度訴字第三四八號民事事件），並於獲勝訴判決確定後，據
    以聲請對原告等人為強制執行，惟因執行後所得之數額不足清償債務（即於七十
    六年六月十三日受償六萬三千六百六十九元，其中三千六百七十二元為該件執行
    費，實際受償五萬九千九百九十七元，餘額為六十九萬八千零三元，原告誤算為
    六十九萬五千一百三十九元），經本院於七十六年九月九日依強制執行法第二十
    七條第二項規定發給債權憑證，以後發現其有可供強制執行之財產時，得提出本
    債權憑證聲請強制執行等情，亦有前開北院民執七六正四八一二字第二０七七０
    號債權憑證可稽，且為原告所不爭執，兩造之上開主張與抗辯均堪信為真正。惟
    被告嗣先後於八十一年八月七日、八十六年十一月十九日持前開北院民執七六正
    四八一二字第二０七七０號債權憑證，以原告等人仍無可供執行之財產，而聲請
    本院重發債權憑證，經本院民事執行處於上開債權憑證之反面空白處分別註記「
    本件經八十一年度民執辛字第六二七二號聲請執行仍無結果」、「本件債權人經
    參加本院八十六年民執辛字第一六九一三號分配於八十六年十一月十九日受償新
    台幣零元零角」後，將原債權憑證發還被告而結案，被告繼於九十一年四月十日
    持前開北院民執七六正四八一二字第二０七七０號債權憑證，聲請本院對原告服
    務之台北市政府警察局松山分局薪資為強制執行，原告乃以被告前開請求權業於
    八十一年九月八日即已罹於消滅時效為由，聲明異議等情，復經調閱本院八十六
    年民執辛字第一六九一三號及九十一年度民執正字第八六二二號民事執行卷，核
    閱屬實，並為兩造所不爭。是本件首應審究者即為：原告所主張該債權憑證係因
    執行無結果而取回，即屬撤回強制執行之意思，被告之請求權時效雖因聲請強制
    執行而中斷，惟已因其撤回聲請，而視為不中斷，及取回債權憑證，非屬同法第
    一百三十七條第二項因起訴而中斷之時效，因其他方法訴訟終結時之情形，自無
    重行起算之餘地等語，是否有據？
三、經查：
  （一）按，請求權，因十五年間不行使而消滅。但法律所定期間較短者，依其規定
        。民法第一百二十五條定有明文。查，被告原請求原告與案外人美中公司等
        連帶給付（支）票款，經本院以七十六年度訴字第三四八號民事事件，判決
        被告勝訴確定，被告即據以聲請對原告等人為強制執行，惟因執行後所得之
        數額不足清償債務（於七十六年六月十三日受償六萬三千六百六十九元，其
        中三千六百七十二元為該件執行費，實際受償五萬九千九百九十七元，餘額
        為六十九萬八千零三元，原告誤為餘額六十九萬五千一百三十九元），乃經
        本院於七十六年九月九日依強制執行法第二十七條第二項規定發給北院民執
        七六正四八一二字第二０七七０號債權憑證在案，業據論述如上，足見被告
        之請求權原係票款請求權，依票據法第二十二條第一項規定「票據上之權利
        ：對匯票承兌人及本票發票人，自到期日起算；見票即付之本票，自發票日
        起算；三年間不行使，因時效而消滅。對支票發票人自發票日起算，一年間
        不行使，因時效而消滅。」，是其時效期間僅為一年，依首開規定，經一年
        不行使而消滅。
  （二）次按，消滅時效，因開始執行行為或聲請強制執行而中斷。時效中斷者，自
        中斷之事由終止時，重行起算。而經確定判決或其他與確定判決有同一效力
        之執行名義所確定之請求權，其原有消滅時效期間不滿五年者，因中斷而重
        行起算之時效期間為五年。民法第一百二十九條第二項第五款、第一百三十
        七條分別定有明文。又執行法院依本法第二十七條規定，發給俟發見財產再
        予執行之憑證者，其因開始執行而中斷之時效，應由此重行起算。辦理強制
        執行事件應行注意事項第十八條第（二）項定明可參。查，被告既已就前述
        之票款請求權對原告等人提起給付票款之訴，並獲勝訴判決確定，是被告之
        票款請求權，即屬經確定判決所確定之請求權，其原有消滅時效期間不滿五
        年者，自應因有開始執行行為而中斷後，自中斷之事由終止時，重行起算，
        且其重行起算之時效期間為五年。
  （三）復按，被告最初既係於聲請強制執行後，因僅獲清償部分，經本院民事執行
        處於七十六年九月九日發給前開債權憑證，則於嗣後有中斷消滅時效之事由
        時，其消滅時效自應重行起算時效期間五年。查，被告於取得前開債權憑證
        後，既先後於八十一年八月七日、八十六年十一月十九日持前開北院民執七
        六正四八一二字第二０七七０號債權憑證，以原告等人仍無可供執行之財產
        ，而聲請本院重發債權憑證，經本院民事執行處於上開債權憑證之反面空白
        處分別註記「本件經八十一年度民執辛字第六二七二號聲請執行仍無結果」
        、「本件債權人經參加本院八十六年民執辛字第一六九一三號分配於八十六
        年十一月十九日受償新台幣零元零角」後，將原債權憑證發還被告而結案，
        被告繼於九十一年四月十日持前開北院民執七六正四八一二字第二０七七０
        號債權憑證，聲請本院對原告服務之台北市政府警察局松山分局薪資為強制
        執行等情，亦據論述如上，足見被告於八十一年八月七日之聲請強制執行，
        距其取得債權憑證之七十六年九月九日，尚未逾五年之時效期間；嗣於九十
        一年四月十日再聲請強制執行，距前次取得債權憑證之八十六年十一月十九
        日，亦未逾五年之時效期間，依前開規定及說明，被告於八十六年十一月十
        九日執本院民事執行處於七十六年九月九日發給之前開債權憑證（並經本院
        民事執行處先後於八十一年八月七日於上開債權憑證之反面空白處註記「本
        件經八十一年度民執辛字第六二七二號聲請執行仍無結果」後，將原債權憑
        證發還被告），據以聲請對原告等人為強制執行，其請求權之消滅時效即應
        於其聲請強制執行時中斷，並於被告重新取得債權憑證時終止，並重行起算
        時效期間五年，即應至九十一年十一月十八日始屆滿五年而消滅，茲被告既
        係於九十一年四月十日即據前開債權憑證，聲請本院對原告服務之台北市政
        府警察局松山分局薪資為強制執行等情，尚未逾五年之時效期間，足見被告
        之請求權尚未罹於消滅時效，乃原告竟以被告前開請求權業已罹於消滅時效
        為由，聲明異議等情，即屬無據。
四、至原告另稱被告分別於八十一年八月七日、八十六年十一月十九日重新聲請強制
    執行，惟觀該債權憑證係因執行無結果而取回，依前開說明，即屬撤回強制執行
    之意思，否則執行法院因執行無結果，應重新發給債權憑證，始能就中斷之時重
    行起算云云。惟查，是否重行發給債權憑證，屬法院民事執行處之權責，然法律
    既未規定執行無結果時，法院應重新發給債權憑證，則法院民事執行以加註記之
    方式，載明經聲請執行無結果等文字後，而發還原債權憑證，既已表明債權人確
    於該日期聲請強制執行，乃不失其為債權憑證之性質，原告以被告係因執行無結
    果而取回債權憑證，即屬撤回強制執行之意思云云，尚嫌無據；況執行處既已在
    原債權憑證上載明執行之日期及執行無結果之文字，即屬表明債權人已於該日期
    聲請續行強制執行而無結果，並未有何證據顯示債權人即被告有撤回執行之意思
    ，自不因民事執行處未另行發給債權憑證，即視同原告撤回強制執行，原告所稱
    顯有誤會；及原告另稱取回債權憑證，非屬同法第一百三十七條第二項因起訴而
    中斷之時效，因其他方法訴訟終結時之情形，自無重行起算消滅時效之餘地等語
    ，亦無可採，均併予敘明。
五、綜上所述，被告抗辯其所持本院核發之北院民執七六正四八一二字第二０七七０
    號、北院八十一年度民執辛字第六二七二號及北院八十六年度民執辛字第一六九
    一三號債權憑證之請求權，並未罹予消滅時效，其據以聲請對原告為強制執行，
    為無不合等語，為可採信。而原告主張被告所執本院七十六年九月九日債權憑證
    ，其請求權時效，至八十一年九月八日為止即歸於消滅，被告遲至九十一年四月
    十二日始向本院民事執行處聲請執行，已逾五年之時效而消滅，屬執行名義成立
    後發生消滅債權人請求之事由云云，則非可採，其據以提起本訴，請求將本院九
    十一年度執正字第八六二二號對原告之強制執行程序應予撤銷云云，即為無理由
    ，不應准許。
六、因本案事證已臻明確，兩造其餘主張陳述及所提之證據，本院認均毋庸再予逐一
    審酌，附此敘明。
七、結論：原告之訴為無理由，依民事訴訟法第七十八條，判決如主文。
中　　　華　　　民　　　國　　九十一　　年　　　七　　　月　　  三十　　日
                                  民事第三庭法      官　張明輝
右為正本係照原本作成
如對本判決上訴，須於判決送達後廿日內向本院提出上訴狀
中　　　華　　　民　　　國　　九十一　　年　　　七　　　月　　  三十　　日
　　　　　　　　　　　　　　　　　　　　　　法院書記官　周其祥
